【裁判字號】    98,抗,1874
【裁判日期】    981208
【裁判案由】    聲明異議
【裁判全文】
臺灣高等法院民事裁定                  98年度抗字第1874號
抗  告  人  乙○○
上列抗告人與相對人甲○○○○間假扣押事件，對於中華民國98
年11月4日臺灣臺北地方法院98年度審事聲字第143號裁定，提起
抗告，本院裁定如下：
    主  文
抗告駁回。
抗告費用由抗告人負擔。
    理  由
一、按應供擔保之原因消滅者，法院應依供擔保人之聲請，以裁
    定命返還其提存物，民事訴訟法第104條第1項第1 款定有明
    文。前開規定，於其他依法令供訴訟上之擔保者準用之，並
    為同法第106條所明定。
二、相對人於原法院聲請意旨略以：相對人與抗告人間聲請假扣
    押事件，相對人前遵原法院98年度裁全字第1793號民事裁定
    ，為擔保免為假扣押，曾提供新台幣450萬元為擔保金， 並
    以原法院98年度存字第1292號提存事件提存在案。茲因該假
    扣押裁定業經本院以98 年度抗字第654號裁定廢棄並駁回抗
    告人假扣押之聲請確定，從而本件供擔保原因業已消滅，為
    此聲請返還擔保金等語。原法院司法事務官以：依相對人提
    出之假扣押裁定、提存書、本院民事裁定暨確定證明書等件
    ，相對人應供擔保之原因已消滅，准許相對人聲請返還擔保
    金之聲請。經抗告人聲明異議，原法院裁定以異議並無理由
    而駁回。
三、本件抗告意旨略以：相對人涉嫌與伊之妻通姦，抗告人已對
    相對人提起通姦罪之刑事告訴及民事損害賠償訴訟( 案列原
    法院98年度訴字第582號)，抗告人曾聲請假扣押裁定，並提
    供擔保金聲請假扣押強制執行，僅因一時無法提出能即時調
    查相對人隱匿財產之證據，遭本院廢棄原假扣押裁定。相對
    人目前已自所任職公司離職，前往中國大陸工作，未再入境
    我國，在我國亦無其他財產及所得，顯有逃避賠償責任意圖
    。又兩造間之民事訴訟已接近判決程序，俟本案訴訟確定後
    ，若抗告人無損害發生或抗告人本案勝訴確定，或相對人就
    抗告人所生之損害已經賠償時，始得謂應供擔保之原因消滅
    。是本件應供擔保之原因尚未消滅，原裁定准予發還擔保金
    ，屬重大違背法令，應予撤銷云云。
四、經查，本件抗告人為保全對相對人侵權行為損害賠償請求權
    之強制執行，於民國98年問曾向原法院聲請假扣押，經原法
    院於98年3月9日作成98年度裁全字第1793號裁定准許之，嗣
    相對人遵該假扣押裁定為免為假扣押， 曾提供新臺幣450萬
    元之提存金為擔保，並以原法院98年度存字第1292號提存事
    件提存在案。但系爭假扣押裁定業經本院以98年度抗字第65
    4號裁定廢棄， 並駁回抗告人假扣押之聲請而告確定等情，
    有原法院該假扣押裁定、提存書、本院民事裁定暨確定證明
    書等件在卷可稽(見原法院98 年度審司聲字卷第1461號卷第
    5-6 頁、第7頁、第8-10頁)。相對人據以供擔保免為假扣押
    之裁定，既經本院廢棄，已失其效力，是相對人應供擔保之
    原因已經消滅，此參最高法院74 年台抗字第254號判例所示
    ：「依民事訴訟法第395條第1項規定，假執行之宣告，因就
    本案判決或該宣告有廢棄或變更之判決，自該判決宣示時起
    ，於其廢棄或變更之範圍內，失其效力。茲本案判決，已經
    第三審法院廢棄發回更審，原第二審法院准予假執行之宣告
    ，因無所附麗，於廢棄之範圍內失其效力，原第一審原告即
    不得再依已被廢棄之原判決聲請假執行，因而原第一審被告
    為免假執行而供擔保所提存之物，應認其應供擔保之原因已
    消滅。」意旨自明。本件系爭假扣押裁定業經本院廢棄確定
    ，則抗告人即無從再持該假扣押裁定對相對人聲請假扣押強
    制執行，相對人自無供擔保而免為假扣押之必要，應供擔保
    之原因確已消滅。原法院依供擔保人即相對人之聲請，准許
    返還擔保金，於法並無不合。抗告人雖辯以兩造間之本案訴
    訟尚在本院審理中，應供擔保之原因尚未消滅，應待抗告人
    無損害發生或本案勝訴確定或所生損害已經賠償時始得返還
    ，原裁定違反最高法院53年台抗字第279 號判例云云。然查
    最高法院53年台抗字第279號判例係謂 ：「因釋明假扣押之
    原因而供之擔保，係擔保債務人因假扣押所應受之損害，故
    必待無損害發生，或債權人本案勝訴確定，或就所生之損害
    已經賠償時，始得謂供擔保之原因消滅，至於債權人依本案
    宣告附條件假執行之判決，供法院所定之擔保，係擔保被告
    因假執行所受之損害，二者性質不同，不得謂債權人(原告)
    供假執行之擔保後，其因聲請假扣押所供擔保之原因消滅。
    」乃就債權人供擔保為假扣押後，復取得附條件假執行之判
    決，欲取回假扣押擔保金所為之認定，與本件假扣押之裁定
    業經撤銷，債務人取回免執行之擔保金情形尚屬有間，自不
    得比附援引。至抗告人主張相對人目前已自任職公司離職，
    前往中國大陸工作，未再入境我國，顯有逃避賠償責任意圖
    云云，除未舉證以實其說外，抗告人之假扣押聲請已經駁回
    確定，亦無庸再予論斷。
五、綜上所述，原法院裁定准許相對人返還擔保金之聲請，核無
    不合。抗告人聲明異議，不應准許，原法院予以裁定駁回，
    並無違誤。抗告意旨仍執陳詞，指摘原裁定不當，求予廢棄
    ，為無理由，應予駁回。
六、據上論結，本件抗告為無理由，爰裁定如主文。
中    華    民    國    98    年    12    月    8     日
                    民事第十七庭
                          審判長法  官  藍文祥
                                法  官  吳燁山
                                法  官  陳麗芬
正本係照原本作成。
本裁定除以適用法規顯有錯誤為理由外，不得再抗告。如提起再
抗告，應於收受後10日內委任律師為代理人向本院提出再抗告狀
。並繳納再抗告費新台幣１千元。
中    華    民    國    98    年    12    月    8     日
                                書記官  張永中

司法院資訊處製作；財團法人民間司法改革基金會備份。
